【裁判字號】    98,交上訴,1209
【裁判日期】    990331
【裁判案由】    過失致死
【裁判全文】
臺灣高等法院臺南分院刑事判決      98年度交上訴字第1209號
上  訴  人  臺灣臺南地方法院檢察署檢察官
被      告  乙○○
選任辯護人  李慧千  律師
上列上訴人因被告過失致死案件，不服臺灣臺南地方法院97年度
交訴字第63號中華民國98年11月5日第一審判決（起訴案號：臺
灣臺南地方法院檢察署97年度偵字第3610號），提起上訴，本院
判決如下：
    主  文
原判決撤銷。
乙○○因過失致人於死，處有期徒刑捌月，緩刑貳年。
    事  實
一、乙○○原應注意汽車行車前應注意詳細檢查燈光確實有效，
    竟未注意檢查車號8J-0156號自小貨車並未裝置尾燈燈罩，
    夜間無法正常發揮警示作用；並應注意停車時應依車輛順行
    方向緊靠道路右側，其右側前後輪胎外側距離緣石或路面邊
    緣不得逾40公分。而依當時情形，並無不能注意之情事，竟
    疏未注意，仍於民國96年12月4日晚上6時12分許，駕駛上開
    車號自小貨車，沿臺南市○○區○○路250巷由北往南方向
    行駛，行經該路南側與政安路交岔路口處附近時，因一時尿
    急，臨時停車下車便溺，但因未緊靠路邊致占用部分快車道
    ，乙○○下車前雖已顯示停車燈光，但因尾燈燈罩破損，無
    法正常發揮警示作用，適吳永霖騎乘車牌號碼H3X-165號重
    型機車，沿同路段同方向行駛而至，亦疏未注意車前狀況，
    不慎撞擊上開自小貨車左後車尾部倒地，受有頭部鈍挫傷及
    頦頸部撕裂傷引起顱內出血及頸椎損傷之傷害，經乙○○報
    警送醫急救不治，延於同日晚上6時34分許死亡。事故發生
    後，乙○○於犯罪被發覺前，向到場處理交通事故之警員表
    明係肇事者，並接受裁判。
二、案經甲○○告訴暨臺灣臺南地方法院檢察署檢察官相驗偵查
    後起訴。
    理  由
一、按被告以外之人於審判外之陳述，雖不符前四條之規定，而
    經當事人於審判程式同意作為證據，法院審酌該言詞陳述或
    書面陳述作成時之情況，認為適當者，亦得為證據；當事人
    、代理人或辯護人於法院調查證據時，知有第159條第1項不
    得為證據之情形，而未於言詞辯論終結前聲明異議者，視為
    有前項之同意，刑事訴訟法第159條之5定有明文。查本件被
    告對於本案以下所引被告以外之人於審判外之陳述或非供述
    證據，均明示同意具有證據能力（本院卷第37頁參照）。審
    酌各該證據均依法定程式作成，且經於審判期日就上開證據
    進行調查、辯論，並未發現有不當取供之情事，故認宜作為
    本件犯罪之證據，有證據能力，合先敘明。
二、訊據被告乙○○固坦承於上開時間駕駛上開自小貨車臨時停
    車於事故地點，被害人吳永霖駕駛機車自後追撞受傷，送醫
    不治死亡等情不諱，惟矢口否認有何業務過失致死犯行，辯
    稱：伊並非從事駕駛業務之人，停車後已開啟警示閃光燈，
    停車位置亦符合道路交通法規之規定，對本件交通事故之發
    生，並無過失云云。惟查：
  (一)被害人吳永霖騎乘車號H3X-165號重型機車，於96年12月4日
    晚上6時12分許，行經案發地點，不慎撞擊上開自小貨車左
    後車尾倒地，受有頭部鈍挫傷及頦頸部撕裂傷引起顱內出血
    及頸椎損傷之傷害，經乙○○報警送醫急救不治，延於同日
    晚上6時34分許死亡等情，業據被告乙○○供承在卷可按，
    核與目擊證人徐福於警詢、偵查中所證情節相符（相驗卷第
    10頁、偵查卷第28頁），並有道路交通事故現場圖、台南市
    消防局安和分隊職務報告、財團法人奇美醫院診斷證明書、
    臺灣臺南地方法院檢察署勘驗筆錄、相驗屍體證明書、臺南
    市警察局現場勘察報告各1份，及現場照片35張在卷可稽（
    相驗卷第16頁、第63頁至第64頁、第14頁、第48頁至第50頁
    、第53頁、第19頁至第36頁、第80頁以下）。
  (二)被告乙○○行車前未注意檢查上開自小貨車並未裝設尾燈燈
    罩，夜間無法正常發揮警示作用；臨時停車時亦未緊靠道路
    右側，對本件事故之發生，為有過失：
    1.按汽車行車前應注意詳細檢查燈光確實有效，道路交通安
      全規則第89條第1項第1款定有明文。查上開自小貨車並未
      裝設尾燈燈罩，為被告乙○○所不否認（本院卷第66頁反
      面），並有臺南市警察局刑案現場勘察採證照片在卷可憑
      （相驗卷第83頁）。本件事故發生當時為夜間，現場雖有
      路燈照明，但前後兩支路燈，距離達35.97公尺（現場圖
      上標示第一支路燈距離自小貨車車尾18.4公尺，第二支路
      燈距離自小貨車車頭14.7公尺，自小貨車全長4.77公尺，
      合計35.97公尺），有道路交通事故現場圖、汽車車籍查
      詢可憑（相驗卷第16頁、原審卷第98頁），在兩支路燈中
      間，顯有夜間照明不清之狀況。被告停車位置，適於照明
      不清之兩支路燈中間。被告於停車時固已依規定顯示停車
      燈光，已據被告乙○○於警詢陳述在卷可按，核與目擊證
      人徐福於警詢時所證及警方到場後所拍攝之現場照片可按
      （相驗卷第8、10頁反面、19頁）。惟依警方到場後所拍
      攝照片觀之，拍攝位置在前後兩支路燈中間，未使用閃光
      燈情況下，被告上開自小貨車尾燈暗淡，顯無法正常發揮
      警示作用（相驗卷第19頁上方照片）。被告行車前應注意
      檢查燈光確實有效，而未注意，復無不能注意之情事，顯
      已違反上開規定，自有過失。被告辯稱已開啟警示燈光云
      云，固屬可信，惟其尾燈無法正常發揮警示作用，仍有過
      失。
    2.復按，駕駛人應注意停車時，應依車輛順行方向緊靠道路
      右側，其右側前後輪胎外側距離緣石或路面邊緣不得逾40
      公分，道路交通安全規則第112條第2項定有明文。所謂「
      路面邊緣」，在已依道路交通標誌標繳誌設置規則第183
      條規定劃設有路面邊線或劃設有禁止停車線、禁止臨時停
      車線或地面有人行道者，應以上開路面邊線、禁止停車線
      、禁止臨時停車線或人行道位置起算外，如均未劃設上開
      標線，亦無人行道者，應洽當地道路主管機關認定等情，
      有交通部96年10月15日路臺監字第0960414227號函在卷可
      稽（本院卷第53頁）。查事故現場並未劃設有路面邊線、
      禁止停車線、禁止臨時停車線，亦無人行道，有道路交通
      事故現場圖及檢察官到場勘驗所拍攝之照片在卷可憑（相
      驗卷第16頁、偵查卷第24頁）。經洽臺南市政府認定結果
      ，認事故路段側溝（設置與道路等平之水泥溝蓋）為道路
      範圍，有臺南市政府99年1月14日南市工護字第099310022
      70號函在卷可憑（本院卷第24頁）。則本件路面邊緣自應
      從側溝起算，停車時車輛右側前後輪胎外側距離側溝邊緣
      不得逾40公分，始合於上開規定。惟本件被告停車時，自
      小貨車左側前後輪胎距離停車格分別為30公分、20公分，
      停車格線距離側溝邊緣仍有80公分之距離（道路事故現場
      圖，相驗卷第16頁），依上開說明，被告停車時車輛右側
      前後輪胎外側距離側溝邊緣達100、110公分，已逾上開40
      公分之規定。被告應注意停車時應緊靠路邊，而未注意，
      復無不能注意之情形，自有過失。被告辯稱已緊靠路邊停
      車云云，並非足採。
    3.本件經送往臺灣省臺南區車輛行車事故鑑定委員會鑑定結
      果，亦認：乙○○駕駛小貨車，未盡靠路邊停車，夜間警
      示措示欠完善，為肇事次因，有該會鑑定意見書1份在卷
      可稽（相驗卷第93頁）。
  (三)被害人吳永霖未注意車前狀況，對本件事故之發生，亦有過
    失：按汽車行駛時，駕駛人應注意車前狀況及兩車併行之間
    隔，並隨時採取必要之安全措施，道路交通安全規則第94條
    第3項定有明文。查被告乙○○於警詢供稱：我車從開安七
    街出發，欲返回住處，沿政安路250巷北向南行駛，至事故
    地點停在停車格下車小便，車速靜止狀態，我車有開啟兩側
    前後閃光警示燈，後方未擺設警告標誌及設施，當時我將車
    子停在肇事地點停車格內，引擎熄火，開啟警示閃光後，人
    下車走至車子右側圍牆邊小便，當我開始小便2-3秒時即聽
    到一聲撞擊聲，我就跑至車尾察看，看見一輛機車及一名男
    子倒在我車左後車尾旁等語（警卷第7-8頁）。目擊證人徐
    福於偵查中證稱：我當時開車要回家，當時機車可能要越過
    我的車，在我的右側，隨即就撞上貨車等語（偵查卷第28頁
    反面）。另經臺南市警察局勘驗結果，被害人吳永霖所騎乘
    H3X-165號重機車前方嚴重毀損，且於機車前方斜板上方及
    前擋泥板前側處，發現有黑色污垢及油漆轉印痕跡。另從8J
    -0156號自小貨車左後側發現有新刮擦痕、黑色污垢、油漆
    撥落痕跡、鏡子碎片及方向燈與螺絲向車子前方傾斜彎曲。
    再根據交通隊車禍處理小組現場照片顯示，於自小貨車左後
    輪輪胎後側發現有擦痕等情，有臺南市警察局現場勘察報告
    1份（相驗卷第81頁）。本件事故應係被害人吳永霖駕駛機
    車自後追撞停放現場之自小貨車左後車尾部甚明。被害人吳
    永霖駕駛機車未注意車前狀況，顯對本件事故之發生，亦有
    過失。本件經送往臺灣省臺南區車輛行車事故鑑定委員會及
    臺灣省車輛行車事故覆議鑑定委員會鑑定結果，一致認被害
    人吳永霖駕駛機車未注意車前狀況，為本件肇事主因，有鑑
    定意見書2份在卷可憑（相驗卷第93頁、偵查卷第36頁）。
  (四)被告乙○○行車前未注意檢查自小貨車並未裝設尾燈燈罩，
    夜間無法正常發揮警示作用；臨時停車時亦未緊靠道路右側
    ，對本件事故之發生，為有過失，已如上述。雖被害人吳永
    霖對於本件事故之發生原因亦有過失，惟既與被告之過失併
    同為肇事之原因，被告自亦不得免除其過失罪責。又被害人
    因本件車禍而受有頭部鈍挫傷及頦頸部撕裂傷，致引起顱內
    出血及頸椎損傷死亡，被告前開過失行為與被害人之死亡間
    具有相當因果關係。
  (五)綜上所述，被告乙○○過失致人於死犯行，事證明確，應堪
    認定。
三、查被告乙○○所駕駛上開自小貨車為為光榮鐵材行所有，有
    行車執照影本1份在卷可稽（相驗卷第42頁）。據告訴人甲
    ○○陳報，被告乙○○於調解委員會調解時，曾表示事發當
    日是載廢鐵材回公司，則被告顯係為光榮鐵材載運廢鐵材回
    公司，而有駕駛之業務等語（偵卷第21頁反面）。惟被告乙
    ○○堅決否認有從事駕駛業務行為，供稱：案發當日是向父
    親借車，前往新化施進旺工廠載運垃圾出來，沿途碰到垃圾
    車就把垃圾丟掉等語（本院卷第33頁反面）。經比對臺南市
    警察局96年12月7日下午1時50分對上開自小貨車實施勘察時
    所拍攝照片（相驗卷第83頁），與本件事故發生當時現場處
    理員警所拍攝照片（相驗卷第29、30頁），車上載運之黑色
    塑膠籃、繩子、大臉盆及鐵製角材擺放位置，均無變動。被
    告於本院亦供稱：鑑識當時車上的東西與車禍發生當時的東
    西都一樣等語（本院卷第33頁）。則本件事故96年12月4日
    發生當時，與96年12月7日臺南市警察局進行鑑識之時，被
    告所駕駛上開自小貨車車上所載送之物，應未移動，應堪認
    定。而依臺南市警察局鑑識當時所拍攝照片顯示，自小貨車
    上置放有1綑鐵製角材、類似鐵製鷹架之物、大臉盆、數綑
    繩子、黑色塑膠籃、黑色塑膠袋1包等雜物（相驗卷第83頁
    ），並無告訴人甲○○指述之廢鐵材。證人即告訴人甲○○
    於本院即證稱：（問：之前你在檢察官那裡證述，被告是在
    載廢鐵途中肇事，你是如何得知？）因被告有告訴我他父親
    是開鐵材行，所以我就猜他應該是在載廢鐵等語（本院卷第
    57頁）。依告訴人甲○○上開陳述，顯無法證明被告有為光
    榮鐵材行從事載送廢鐵業務而駕駛自小貨車之行為。而被告
    亦未受僱光榮鐵材行，亦有勞保資料在卷可憑（原審卷第39
    頁）。此外，檢察官亦未提出其他證據足資證明被告乙○○
    以載運廢棄物為業務，自不能以業務過失致人於死罪相繩。
    核被告乙○○所為，係犯刑法第276條第1項過失致人於死罪
    。公訴人認被告係犯業務過失致人於死罪，尚有未洽，起訴
    法條應予變更。被告肇事後未被發覺犯罪前，留在事故現場
    向到場處理之員警承認犯行，進而接受裁判，有臺南市警察
    局第三分局道路交通事故肇事人自首情形紀錄表可憑（見相
    驗卷第39頁），合於自首要件，並接受裁判，應依自首之例
    減輕之。
四、原審未予詳查，遽為被告無罪之諭知，尚有未合。上訴人提
    起上訴，為有理由，自應由本院將原判決撤銷改判。爰審酌
    被告素行良好，因一時疏忽，未詳細檢查尾燈未裝設燈罩，
    且未緊靠路邊停車，致肇本件事故。兼衡被告與被害人俱有
    過失，並與被害人家屬達成和解等一切情狀，量處如主文所
    示之刑。又被告前未曾因故意犯罪受有期徒刑以上刑之宣告
    ，有臺灣高等法院被告前案紀錄表在卷可稽，犯後復已與被
    害人家屬達成和解，並給付完畢等情，業據告訴人甲○○於
    本院證述在卷可按，並有臺南市北區調解委員會調解筆錄影
    本在卷可稽（本院卷第57、40頁），堪認經此刑之宣告後，
    應知警惕而無再犯之虞，本院因認暫不執行其刑為當，併予
    以宣告緩刑2年，以啟自新。
據上論斷，應依刑事訴訟法第369條第1項前段、第364條、第299
條第1項前段、第300條，刑法第276條第1項、第62條前段、第74
條第1項第1款、刑法施行法第1條之1第1項、第2項前段，判決如
主文。
本案經檢察官劉欽銘到庭執行職務。
中    華    民    國    99    年    3     月    31    日
                  刑事第六庭    審判長法  官  董武全
                                      法  官  賴純慧
                                      法  官  林英志
以上正本證明與原本無異。
檢察官如不服本判決應於收受本判決後十日內向本院提出上訴書
，其未敘述上訴理由者並得於提起上訴後十日內向本院補提理由
書。
被告不得上訴。
                                      書記官  魏安里
中    華    民    國    99    年    3     月    31    日
附錄本案論罪科刑法條全文：
中華民國刑法第276條：
因過失致人於死者，處2年以下有期徒刑、拘役或2千元以下罰金
。
從事業務之人，因業務上之過失犯前項之罪者，處5年以下有期
徒刑或拘役，得併科3千元以下罰金。

司法院資訊處製作；財團法人民間司法改革基金會備份。
